【裁判字號】    98,交易,517
【裁判日期】    981030
【裁判案由】    過失致死
【裁判全文】
臺灣臺北地方法院刑事判決             98年度交易字第517號
公  訴  人  臺灣臺北地方法院檢察署檢察官
被      告  乙○○
選任辯護人  呂丹琪律師
上列被告因過失致死案件，經檢察官提起公訴（98年度偵字第
18633 號），本院判決如下：
    主  文
乙○○因過失致人於死，處有期徒刑貳月，如易科罰金，以新臺
幣壹仟元折算壹日。緩刑貳年。
    事  實
一乙○○於民國98年7 月26日下午1 點15分左右，駕駛車牌號碼
  DS-3189 號自用小客車，沿臺北市中正區○○○路西向東行駛
  ，行經臺北市中正區○○○路33號之2 前（起訴書誤載為33號
  ），原本欲進入該址對面國立臺北商業技術學院（下稱臺北技
  術學院）停車場，惟因停車場關閉，無法進入，遂向左駛出，
  準備迴轉，沿青島東路向西行駛。其於迴轉時，原應先暫停，
  注意兩側有無來車，且當時天候良好、路面乾燥無缺陷、無障
  礙物、視距良好，並無不能注意之情事，竟疏未注意李侑霖騎
  乘車牌號碼CQS-617 號重型機車自該自用小客車左側駛來（即
  向東行駛），仍貿然迴轉，李侑霖因而閃避不及，前述機車前
  方偏左位置撞及該自用小客車左前車門，機車前飾板左上方並
  於撞及自用小客車左前輪胎，李侑霖更因右側胸腹部遭直接撞
  擊，致顱內出血，右側血胸，肝臟嚴重撕裂傷、併肝後下腹大
  靜脈大量出血，經送國立臺灣大學醫學院附設醫院（下稱臺大
  醫院）急救，仍於98年7 月26日下午7 點55分左右不治死亡。
  嗣乙○○於有偵查犯罪職權之公務員知悉前，向前往處理現場
  之臺北市政府警察局交通大隊中正一分局交通分隊警員陳居勝
  當場承認為肇事者，始知上情。
二案經李侑霖之父甲○○訴由臺北市政府警察局中正第一分局報
  臺灣臺北地方法院檢察署檢察官偵查起訴。
    理  由
一被告以外之人於審判外之言詞或書面陳述，除法律有規定者外
  ，不得作為證據，刑事訴訟法第159 條第1 項固有明文；惟被
  告以外之人於審判外之陳述，雖不符同法第159 條之1 至之4
  規定，而經當事人於審判程序同意作為證據，法院審酌該言詞
  陳述或書面陳述作成時之情況，認為適當者，亦得為證據。又
  當事人、代理人或辯護人於法院調查證據時，知有第159 條第
  1 項不得為證據之情形，而未於言詞辯論終結前聲明異議者，
  視為有前項之同意，同法第159 條之5 亦定有明文。本件公訴
  人及被告乙○○、辯護人於本院準備程序及審判程序中對於本
  院所引用之供述及非供述證據之證據能力均表示沒有爭執，且
  迄於言詞辯論終結前未聲明異議。經審酌本院所引用之供述及
  非供述證據資料作成時之情況，核無違法取證或其他瑕疵，認
  為以之作為證據為適當，均得做為證據。
二認定犯罪事實所憑之證據及理由
(一)事實欄所載被告乙○○於98年7 月26日下午1 點15分左右，駕
  駛車牌號碼DS-3189 號自用小客車，沿臺北市中正區○○○路
  西向東行駛，行經臺北市中正區○○○路33號之2 前，原本欲
  進入該址對面臺北技術學院停車場，惟因停車場關閉，無法進
  入，遂向左駛出，準備迴轉，沿青島東路向西行駛，於迴轉時
  ，被害人李侑霖因所騎乘之車牌號碼CQS-617 號重型機車前方
  ，撞及被告駕駛之前述自用小客車左前車輪及左前車門前端，
  人車倒地，致胸腹腔出血併顱內出血，經送臺大醫院急救，仍
  於98年7 月26日下午7 點55分左右不治死亡等事實，除據被告
  坦承外，並有臺北市政府警察局中正一分局道路交通事故調查
  報告表、道路交通事故現場圖、道路交通事故補充資料表、現
  場及車損照片、臺灣臺北地方法院檢察署相驗屍體證明書、檢
  驗報告書、臺大醫院病歷資料等可證，堪認屬實。
(二)(1)依道路交通事故現場圖、道路交通事故調查報告表、道路交
  通事故補充資料表、現場及車損照片等資料可知：青島東路
  東向及西向均為2 車道之道路，DS-3189 號自用小客車肇事後
  停止之位置在青島東路東向內側車道，前輪已在分隔對向車道
  之黃色虛線上，CQS-617 號重型機車則右側傾倒於西向內側車
  道上。機車前飾板前端嚴重破損，前方左下側方向燈掉落，
  燈罩部分全毀；而自用小客車左前車輪後方與左前車門後視鏡
  下方位置嚴重凹陷，前擋風玻璃左下方破裂。前述機車前飾
  板左上方所留「ZA」、「/60R15」等字樣，及字間斜紋之清晰
  拓印，與標示於前述自用小客車左前輪胎上之廠牌、型號之字
  樣、字間斜紋均相符合。(2)又依臺灣臺北地方法院檢察署98年
  7 月31日檢驗報告書可知，被害人臉部右下眼瞼、右上嘴唇內
  側面瘀青血腫、右臉頰及右頸部擦傷、右後耳殼瘀青，右上臂
  骨折，右前臂內側及右上臂均有擦挫傷，右大腿前部及外側、
  膝部均有瘀青擦傷，左膝及左踝內側均有擦傷，右側胸腹部挫
  瘀痕，傷勢主要均集中於右側。而依臺大醫院病歷資料顯示，
  被害人右側血胸，顱內出血，嚴重肝臟撕裂傷、併肝後下腹大
  靜脈大量出血，終致心臟衰竭而死亡。(3)被告於檢察官訊問時
  供稱：其很注意前方來車，車速10公里以下，因為一直注意前
  方來車，就沒有注意左邊來車，發現左邊有來車時，緊急剎車
  已來不及，就發生擦撞（98年度相字第531 號卷第31頁反面）
  ，於警員詢問時供稱：被機車碰撞後才看見該車（98年度偵字
  第18633 號卷第18頁）等語。綜合以上證據，足認被告自臺北
  市中正區○○○路33號之2 對面臺北技術學院停車場門口向左
  駛出準備迴轉，行至青島東路東向內側車道時，適前述機車自
  該自用小客車左側駛來（即向東行駛），被告見狀雖緊急剎停
  ，被害人仍不及閃避，該機車前方偏左位置撞及該自用小客車
  左前車門，並向右側傾倒，致機車前飾板左上方撞及該自用小
  客車左前輪胎，墜倒於青島東路西向內側車道，被害人則因右
  側遭撞擊後，致顱內出血、右側血胸、右腹部肝後下腹大靜脈
  大量出血而死亡等情，應堪認定。
(三)按汽車迴車前，應暫停並顯示左轉燈光或手勢，看清無來往車
  輛，並注意行人通過，始得迴轉，道路交通安全規則第106 條
  第5 款定有明文。而汽車駕駛人迴車前，未依規定暫停，顯示
  左轉燈光，或不注意來、往車輛、行人，仍擅自迴轉者，處新
  臺幣600 元以上1800元以下罰鍰，道路交通管理處罰條例第49
  條第5 款亦規定甚詳。依臺北市政府警察局交通大隊中正一分
  局交通分隊於98年9 月23日檢送補繪之道路交通事故現場圖及
  現場照片可知，本件肇事地點距離青島東路與紹興街口人行道
  約30公尺，且自被告迴車之地點向西望去，青島東路筆直無障
  礙，對該路段之車行情形可一覽無遺，不論被害人行車速度為
  何，倘被告於起步迴車前，確實注意左側有無來車，定可發現
  被害人騎乘機車駛來之情，以採取暫停等候，俟被害人之機車
  通過後再行迴車之措施。惟被告未盡此注意義務，迴車前疏於
  看清左側有無來車，即貿然迴轉，其就本件車禍之發生，自有
  過失，且其過失行為與被害人死亡之結果有相當因果關係。
(四)辯護人雖以：被害人騎乘之機車屬慢車，僅能靠右側路邊行駛
  ，本件肇事主因乃因被害人違規行駛於內側車道；且肇事地點
  地面無煞車痕，顯示被害人車速過快云云。然而：
(1)按道路交通管理處罰條例第3 條第8 款規定，該條例所謂「車
  輛」，指在道路上以原動機行駛之汽車（包括機器腳踏車）或
  以人力、獸力行駛之車輛，亦即，機器腳踏車屬該條例所稱「
  汽車」。至該條例所稱「慢車」，依同條例第69條之規定，乃
  指自行車（包括腳踏自行車、電動輔助自行車、電動自行車）
  ，及人力行駛車輛（指三輪客、貨車、手拉（推）貨車）、獸
  力行駛車輛（指牛車、馬車）等三輪以上慢車。又按機器腳踏
  車行駛之車道，應依標誌或標線之規定行駛；無標誌或標線者
  ，依下列規定行駛：一在未劃分快慢車道之道路，應在最外側
  二車道行駛；單行道應在最左、右側車道行駛，道路交通安全
  規則第99條第1 項第1 款定有明文。本件被告肇事地點臺北市
  中正區○○○路，係屬未劃分快慢車道之2 線道路，而被害人
  騎乘之重型機車屬機器腳踏車，自得行駛於內側車道。辯護人
  認機器腳踏車屬慢車，而依道路交通管理處罰條例第73條、第
  74條關於慢車之規定，主張被害人僅能靠右側路邊行駛，其違
  規行駛於內側車道，與有過失云云，顯誤認該條例所定車種之
  定義，自無足取。
(2)依道路交通事故現場圖所標示CQS-617 號重型機車之倒地位置
  觀之，該機車前輪輪軸距離DS-3189 號自用小客車左前方僅約
  0.2 公尺，可見前述機車於撞擊前述自用小客車後，幾乎是立
  即向右側傾倒，並無因此撞擊而向遠方彈、滑之情形存在；且
  經本院以道路交通事故現場圖與被告提出之光碟列印畫面及附
  註之時間（本院卷第29頁）互核結果，自被害人行至青島東路
  33號之2 對面臺北技術學院停車場門口，至本件車禍發生地點
  之距離不到6 公尺，時間約1 秒，依此換算，被害人當時車速
  不過每小時20至30公里，何來被害人車速過快之有？況經本院
  勘驗被告所提光碟，核對列印畫面及附註之時間（此部份未據
  以作為認定被告有罪之證據）顯示，被告於當日下午1 點11分
  27秒至40秒期間，雖確於青島東路33號之2 對面臺北技術學院
  停車場門口暫停，等候東向車流通過，惟其於41秒倒車後，立
  即於43秒駛出迴轉，並未暫停查看，46秒時即與被害人之機車
  發生撞擊，被害人對於被告準備迴車之駕駛行為，顯然毫無預
  見，自無時間足以採取煞停之措施，辯護人以地面未留有煞車
  痕，執此主張被害人車速過快云云，顯屬臆測，不足採信。
(五)綜上所述，本件證據明確，已可認定被告有事實欄所載過失致
  人於死犯行，應依法論科。
三論罪科刑之依據：核被告所為，係犯刑法第276 條第1 項過失
  致死罪。被告於車禍發生後，其犯情未被有偵查犯罪職權之公
  務員發現前，即向據報趕赴現場處理之臺北市政府警察局交通
  大隊中正分局交通分隊警員陳居勝坦承為其駕車肇事之事實，
  有臺北市○○○○○道路交通事故肇事人自首情形紀錄表1 份
  在卷可憑，嗣於本院審理時並到庭接受裁判，合於自首之要件
  ，依刑法第62條前段規定，減輕其刑。本院審酌被告過失情節
  非鉅，犯後立即與被害人之父母甲○○、李蕭月女達成和解，
  獲得其等之諒解，並坦承犯行，表達悔悟之意，態度良好等一
  切情狀，量處如主文所示之刑，並諭知易科罰金之折算標準。
  又被告前未曾受有期徒刑以上刑之宣告，有臺灣高等法院被告
  全國前案紀錄表1份存卷可證，其於98年10月13日已全數給付
  和解協議之賠償金額，亦有匯款委託書影本2份及本院公務電
  話紀錄1份在卷可憑，經此起訴審判，應無再犯之虞，本院認
  為對其科處之刑，以暫不執行為適當，併為緩刑之諭知。
四適用之法條：刑事訴訟法第284 條之1 、第299 條第1 項前段
  ，刑法第276 條第1 項、第62條前段、第41條第1 項前段、第
  74條第1 項第1 款，刑法施行法第1 條之1 。
本案經檢察官沈志成到庭執行職務
中    華    民    國    98    年    10    月    30    日
                  刑事第15庭  法  官   邱蓮華
上正本證明與原本無異。
如不服本判決應於收受送達後10日內向本院提出上訴書狀，並應
敘述具體理由；其未敘述上訴理由者，應於上訴期間屆滿後20日
內向本院補提理由書（均須按他造當事人之人數附繕本）「切勿
逕送上級法院」。告訴人或被害人如對於本判決不服者，應具備
理由請求檢察官上訴，其上訴期間之計算係以檢察官收受判決正
本之日期為準。
                              書記官   葉宜玲
中    華    民    國    98    年    11    月    2     日
附錄論罪科刑法條
刑法第276條第1項
因過失致人於死者，處2 年以下有期徒刑、拘役或2000元以下罰
金。


司法院資訊處製作；財團法人民間司法改革基金會備份。
